臺灣臺中地方法院刑事判決　　　　　　　　　　　　九十三年度訴緝字第一六九號
　　公　訴　人　臺灣臺中地方法院檢察署檢察官
　　被　　　告　甲○○
右列被告因偽造文書等案件，經檢察官提起公訴（九十年度偵字第一二八三八號），
本院合議庭裁定由受命法官獨任進行簡式審判程序，本院判決如左：
    主  文
甲○○共同行使偽造私文書，足以生損害於他人，累犯，處有期徒刑拾月。
    事  實
一、甲○○曾因懲治盜匪條例及竊盜案件，於民國八十四年三月二十一日為本院分別
    判處有期徒刑三年七月、十月，應執行有期徒刑四年一月確定，送監執行後，於
    八十五年十一月一日假釋付保護管束，並於八十七年八月二十七日保護管束期滿
    執行完畢；詎竟仍不知悔改，復與吳貴清、劉明昌（以上二人均已經判決確定）
    及姓名、年籍不詳綽號「嘉彬」之成年男子共同基於意圖為自己不法所有及行使
    偽造私文書、僭行公務員職權之犯意，於九十年七月十八日上午十一時五十分，
    由吳貴清先以電話聯繫乙○○，向乙○○佯稱係國稅局人員，且乙○○欠稅新台
    幣（下同）七十一萬元要查稅為由，要求乙○○攜帶郵局之存摺及印章至其在臺
    中縣烏日鄉○○路便行巷二一弄五號後面巷口等候；由綽號「嘉彬」之人駕駛劉
    明昌所租用之五Ｊ─五一三０號自用小客車搭載劉明昌前往該處接乙○○，俟乙
    ○○上車後即要求查看乙○○之存摺及印章等物，並套取提款之密碼；而冒充國
    稅局公務人員，並行使其職權。嗣即俟機將乙○○之存摺及印章交付駕車在後接
    應之甲○○、吳貴清，而於同日中午十二時二十八分，由甲○○持乙○○之存摺
    、印章前往臺中市南區郵局第十九支局，在郵政存簿儲金提款單上填寫帳號、日
    期、金額、密碼並盜用乙○○之印章，而偽造乙○○名義之提款單，並提出行使
    交付郵局之承辦人員陳淑惠，使該郵局之承辦人員陷於錯誤，誤以為甲○○係有
    權領款之人，而交付二十萬元予甲○○收受，足生損害於乙○○及臺中市南區郵
    局第十九支局，而以此冒充公務員而行使其職權、行使偽造私文書等方法、手段
    ，向乙○○詐騙二十萬元，得手後朋分花用。嗣於九十年七月十九日上午十時三
    十分，經警前往臺中市○○路七九三號富來小客車租賃有限公司（下稱富來公司
    ）埋伏等候，於同日上午十一時五十分，吳貴清、劉明昌駕駛車牌號碼五Ｊ─五
    一三０號自用小客車前往還車時，為警當場查獲吳貴清，並在吳貴清皮包內扣得
    詐騙所得三萬一千元（已經發還乙○○），劉明昌則乘隙逃逸，始查悉上情。
二、案經臺中市警察局第三分局報請臺灣臺中地方法院檢察署檢察官偵查起訴。
    理  由
壹、程序方面：
一、按除被告所犯為死刑、無期徒刑、最輕本刑為三年以上有期徒刑之罪或高等法院
    管轄第一審案件者外，於法院行準備程序進行中，被告先就被訴事實為有罪之陳
    述時，審判長得告知被告簡式審判程序之旨，並聽取當事人、代理人、辯護人及
    輔佐人之意見後，裁定進行簡式審判程序；且受命法官行準備程序，與法院或審
    判長有同一之權限；又簡式審判程序之證據調查，不受刑事訴訟法第一百五十九
    條第一項、第一百六十一條之二、第一百六十一條之三、第一百六十三條之一及
    第一百六十四條至第一百七十條規定之限制，刑事訴訟法第二百七十三條之一第
    一項、第二百七十九條第二項前段、第二百七十三條之二分別定有明文。
二、查本件被告甲○○所犯為死刑、無期徒刑、最輕本刑為三年以上有期徒刑以外之
    罪，且非高等法院管轄第一審之案件，經本院合議庭裁定由受命法官行準備程序
    時，被告就被訴事實為有罪之陳述後，復經本院合議庭裁定由受命法官獨任行簡
    式審判程序，是其證據之調查，自不受刑事訴訟法第一百五十九條第一項、第一
    百六十一條之二、第一百六十一條之三、第一百六十三條之一及第一百六十四條
    至第一百七十條規定之限制，合先敘明。
貳、實體方面：
一、右揭事實，業據被告甲○○於本院審理時坦白不諱，核與同案被告吳貴清於警詢
    時坦承向被害人乙○○詐騙二十萬元之事實，及被害人乙○○分於偵、審時所指
    述之情節大致相符；且本件詐騙被害人時所使用之車輛即車牌號碼五Ｊ─五一三
    ０號自用小客車係同案被告劉明昌於九十年七月十八日上午十時四十分前往臺中
    市○○路七九三號富來公司租用，並於十餘分鐘後俟被告吳貴清到場，始由被告
    吳貴清與劉明昌共同駕駛該車離去之事實，業據證人即富來公司負責人陳榮桔分
    於警訊及檢察官訊問時證述明確，並有富來公司租賃契約書一件附卷可證；而被
    害人在局號：0000000號、帳號：0000000號之郵局存款帳戶，確
    有在九十年七月十八日中午十二時二十八分遭提領二十萬元之事實，亦有郵政存
    簿儲金提款單一紙在卷可查。此外，復有扣案被告吳貴清詐騙所取得之現金三萬
    一千元，經警發還被害人後，由被害人所出具之贓物認領保管收據一件在卷可，
    本件被告甲○○確有與被告吳貴清、劉明昌、綽號「嘉彬」等人犯行，事證明確
    ，犯行洵堪認定。
二、查被告甲○○與被告吳貴清、劉明昌、綽號「嘉彬」之成年男子，於取得被害人
    之存摺及印章後，未經被害人之同意或授權，由被告甲○○前往臺中市南區郵局
    第十九支局，在郵政存簿儲金提款單上填寫帳號、日期、提款金額二十萬元、密
    碼並盜用被害人之印章，而偽造被害人名義之提款單，並提出行使交付該郵局之
    承辦人員，致該郵局承辦人員陷於錯誤而如數付款，顯足生損害於被偽造名義人
    即被害人及該郵局對於存款帳戶管理之正確性。核被告甲○○所為，係犯刑法第
    一百五十八條第一項之僭行公務員職權罪、第二百十六條、第二百十條之行使偽
    造私文書罪、第三百三十九條第一項詐欺取財罪；被告甲○○偽造私文書後，復
    持以行使，其偽造之低度行為為行使之高度行為吸收；盜蓋印章為偽造私文書之
    階段行為，均不另論罪。被告甲○○與被告吳貴清、劉明昌、綽號「嘉彬」之人
    間，有犯意之聯絡，行為之分擔，均為共同正犯。被告甲○○所犯上開僭行公務
    員職權罪、行使偽造私文書罪、詐欺取財罪間，係以僭行公務員職權、行使偽造
    私文書為手段，以達成詐欺取財之目的，故上開三罪間有手段、目的之牽連關係
    ，應依刑法第五十五條後段規定，從一重之行使偽造私文書罪處斷。被告甲○○
    所犯刑法第一百五十八條第一項之僭行公務員職權罪部分，雖公訴人起訴論罪法
    條未論及，惟已據公訴人於起訴犯罪事實記載甲○○等人係冒稱國稅局人員，以
    被害人乙○○欠稅要查稅等明確，顯已經起訴，僅為法條之漏載，且已經公訴人
    於實行公訴時予以補充，自為本院所得審究者。被告甲○○曾因懲治盜匪條例及
    竊盜案件，於八十四年三月二十一日為本院分別判處有期徒刑三年七月、十月，
    應執行有期徒刑四年一月確定，送監執行後，於八十五年十一月一日假釋付保護
    管束，並於八十七年八月二十七日保護管束期滿執行完畢，有臺灣臺中地方法院
    檢察署刑案資料查註紀錄表及臺灣高等法院被告全國前案紀錄表各一件在卷可稽
    ，其於受有期徒刑之執行完畢後，五年內再犯本件有期徒刑以上之罪，為累犯，
    應依刑法第四十七條規定加重其刑。爰審酌被告甲○○犯罪之動機、目的，並適
    值青年，為圖取財物，竟不思以正當方式取得，而以僭行公務員職務及行使偽造
    私文書等手段，詐欺年老被害人之養老金（被害人為民國二十年生），足見渠品
    行非佳，詐騙所得為二十萬元，其因犯罪所生之損害尚非鉅大，並坦承犯罪之犯
    後態度尚稱良好等一切情狀，量處如主文所示之刑，以示懲儆。又扣案被告甲○
    ○等人偽造之郵政存簿儲金提款單，已經於提出行使時提出交付臺中市南區郵局
    第十九支局之郵局承辦人員，非被告甲○○或共犯即被告吳貴清等人所有，應不
    為沒收之諭知，附此敘明。
據上論斷，應依刑事訴訟法第二百七十三條之一第一項、第二百九十九條第一項前段
，刑法第二十八條、第一百五十八條第一項、第二百十六條、第二百十條、第三百三
十九條第一項、第五十五條後段、第四十七條，罰金罰鍰提高標準條例第一條前段，
判決如主文。
中      華      民      國      九十三      年    四    月      九      日
                                臺灣臺中地方法院刑事第一庭
                                        法  官  林  源  森
右正本證明與原本無異。
如不服本判決，應於收受本判決後十日內向本院提出上訴書狀，其未敘述上訴理由者
，並得於提起上訴後十日內向本院補提理由書狀（均須按他造當事人之人數附繕本）
「切勿逕送上級法院」。
                                        書記官
中      華      民      國      九十三      年    四    月      九      日
附錄本案論罪科刑法條全文：
中華民國刑法第一百五十八條
 (僭行公務員職權罪)
冒充公務員而行使其職權者，處三年以下有期徒刑、拘役或五百元以下罰金。
冒充外國公務員而行使其職權者，亦同。
中華民國刑法第二百一十條
 (偽造變造私文書罪)
偽造、變造私文書，足以生損害於公眾或他人者，處五年以下有期徒刑。
中華民國刑法第二百一十六條
 (行使偽造變造或登載不實之文書罪)
行使第二百十條至第二百十五條之文書者，依偽造、變造文書或登載不實事項或使登
載不實事項之規定處斷。
中華民國刑法第三百三十九條
 (普通詐欺罪)
意圖為自己或第三人不法之所有，以詐術使人將本人或第三人之物交付者，處五年以
下有期徒刑、拘役或科或併科一千元以下罰金。
以前項方法得財產上不法之利益或使第三人得之者，亦同。
前二項之未遂犯罰之。
